臺灣高等法院刑事判決　　　　　　　　　　　　　九十二年度上訴字第三九五七號
　　上　訴　人　臺灣桃園地方法院檢察署檢察官
　　被　　　告　甲○○
　　指定辯護人　羅子武律師
右上訴人因被告偽造貨幣案件，不服臺灣桃園地方法院九十二年度訴字第八九一號，
中華民國九十二年八月十三日第一審判決（起訴案號：臺灣桃園地方法院檢察署九十
二年度偵字第七六四六號），提起上訴，本院判決如左：
    主  文
上訴駁回。
    理  由
一、公訴意旨略稱：被告甲○○意圖供行使之用，於民國九十二年二月間，在高雄市
    ○○路某處，自年籍不詳綽號「阿呆」之成年男子處，收集編號EM755691EU之千
    元偽鈔一張。嗣於九十二年四月十八日凌晨二時許，經警在桃園縣桃園市○○路
    與民族路口臨檢查獲偽造千元紙鈔一張及毒品K他命五瓶等物。案經桃園縣政府
    警察局桃園分局報請偵辦，因認被告甲○○所為，係犯刑法第一百九十六條第一
    項後段之罪嫌云云。
二、按犯罪事實應依證據認定之，無證據不得推定其犯罪事實，又不能證明被告犯罪
    者，應諭知無罪之判決，刑事訴訟法第一百五十四條、第三百零一條第一項定有
    明文。刑事訴訟法上所謂認定犯罪事實之證據，係指足以認定被告確有犯罪行為
    之積極證據而言，如未能發現相當證據或證據不足以證明，自不能以推測或擬制
    之方法，以為裁判基礎，最高法院二十九年上字第三一０五號及四十年台上字第
    八十六號分別著有判例；又認定不利於被告之事實，須依積極證據，苟積極證據
    不足為不利被告之認定時，即應為有利於被告之認定，更不必有何有利之證據，
    最高法院三十年上字第八一六號判例參照。另按在訴訟上用以證明事實之證據，
    須於通常一般之人均不致於有所懷疑，而得確信其為真實之程度者，始得據以為
    有罪之認定，倘其證明尚未達到此一程度，而有合理之懷疑性存在，致使無從為
    有罪之確信時，即應為無罪之判決（最高法院七十六年台上字第四九八六號判例
    意旨參照）。次按刑法第一百九十六條第一項後段之意圖供行使之用而收集偽造
    通用紙幣罪之構成，須以行為人意圖供行使之用而收集為要件，而行為人是否意
    圖供行使之用，依前開實務見解，除有行為人自白其犯意之場合，自須以具有嚴
    格證明資料具有證據能力之積極證據始足以證明行為人內心之犯意，而不得以猜
    測、模糊不清等不具證據能力之證據遽以作為判斷之依據。
三、本件公訴人認被告犯罪無非以：被告坦承明知自綽號阿呆之男子處所取得之千元
    紙鈔一張係偽造一節。是被告於取得上開千元偽鈔之初，若無意行使，當不可能
    明知為偽鈔尚妥為收藏，歷時數月始終未丟棄為其唯一之論據。惟查訊據被告甲
　　○○固坦承於右揭時地，自綽號「阿呆」之男子處取得千元偽鈔一張之事實。惟
  　辯稱：伊不知道「阿呆」為什麼要拿偽鈔給伊，係另一友人託「阿呆」還伊六千
    元，伊點數時發覺有一張偽鈔，然「阿呆」已騎機車離去，而無從換回，伊雖然
    知道是偽鈔，但因為覺得好玩就把它折起來放在皮夾裡，並無意使用等語。經查
    ：被告於上開時地，為桃園縣政府警察局桃園分局員警臨檢查獲偽造千元紙幣一
    張之事實，有刑事案件報告書及扣押物品清單各一張在卷及上開物品扣案可資佐
    證。又上開扣案千元紙幣確係偽鈔之事實，亦有中央銀行發行局鑑驗函一紙在卷
    可按。而被告所持有之偽鈔既非有意收集而來，又僅有一張，其因未生疑心收下
    暫存非無可能，其持有之初不知為偽鈔，持有之後又歷時數月未曾提出行使，故
    所辯無行使之意圖，尚非不可採。且縱被告明知為偽鈔尚妥為收藏，歷時數月始
    終未丟棄屬實，本件亦無從為被告有意圖供行使之用之明証，反因其歷時數月未
    使用，或可認其未有行使之意圖，此部分之証據，非屬具有嚴格證明資料具有證
    據能力之積極證據，無從僅憑公訴意旨所述上開論據，即認被告有公訴人所指之
    收集偽造通用紙幣之行為。此外又查無其他積極證據，足認被告有意圖供行使之
    用而收集偽造通用紙幣之行為，是被告犯罪自屬不能証明，應為無罪之諭知。
四、按違禁物係指法令禁止持有之物而言，刑法上之偽造貨幣罪章並無處罰持有偽造
    新臺幣之罪，偽造之新臺幣自非違禁物。而依刑法第二百條沒收之偽造紙幣，以
    構成同法分則第十二章所定各罪之偽造紙幣為限，否則該偽造之紙幣即不得適用
    該條沒收之（最高法院三十年上字第二○一四號判例參照）。本件被告被訴意圖
    供行使之用，而收集偽造之新臺幣罪，既已諭知無罪，依照首揭說明，其持有偽
    造之新臺幣千元券一張，自不得依刑法第二百條宣告沒收，併此敘明。
五、原審因為被告無罪之判決及未就偽造之新臺幣千元券一張宣告沒收，其判決洵無
    不當，公訴人上訴意旨略以：原審判決被告意圖供行使之用，收集偽造貨幣部分
    無罪，係以被告甲○○辯稱：伊不知道阿呆為什麼要拿偽鈔，給伊係另一友人託
    阿呆還伊六千元，伊點數時發覺有一張偽鈔，然阿呆已騎機車離去，而無從換回
    ，伊雖然知道是偽鈔，但因為覺得好玩就把它折起來放在皮夾裡，並無意使用等
    語。因認被告所持有之偽鈔既非有意收集而來，又僅有一張，其因未生疑心收下
    暫存非無可能，其持有之初不知為偽鈔，持有之後又歷時數月未曾提出行使，故
    所辯無行使之意圖，尚非不可採為據。惟查，被告甲○○辯稱扣案之偽鈔一張，
    係友人為清償借款所交付一節，係主張對自己有利之證據，被告雖無須自證無罪
    ，但對於審理中所提出對己有利之證據，亦須盡釋明之責任，使法院得根據其所
    提供之資料，傳訊「阿呆」及對被告清償借款之人，以明被告上開所辯，是否屬
    實。詎原審就此部分並未命被告釋明，即遽採被告之辯稱，而為無罪之判決，其
    認事用法顯有違誤。自難認原判決妥適，請撤銷原判決，另為適當之判決。而認
    被告對於審理中提出有利於己之證據，應盡釋明之責云云，顯非盡妥適，其上訴
    為無理由，應予駁回。
六、被告甲○○受合法傳喚，無正當理由不到庭，爰不待其陳述，逕行判決。
據上論斷，應依刑事訴訟法第三百七十一條、第三百六十八條，判決如主文。
本案經檢察官李良忠到庭執行職務。
中　　　華　　　民　　　國　　九十三　　年　　　三　　　月　　二十二　　日
                              臺灣高等法院刑事第二十一庭
                                  審判長法  官  葉　騰　瑞
                                        法  官  劉　壽　嵩
                                        法  官  江　國　華
右正本證明與原本無異。
檢察官如不服本判決應於收受送達後十日內向本院提出上訴書狀，其未敘述上訴之理
由者並得於提起上訴後十日內向本院補提理由書（均須按他造當事人之人數附繕本）
。
                                        書記官  陳　秋　萍
中　　　華　　　民　　　國　　九十三　　年　　　三　　　月　　三十一　　日
